【裁判字號】    97,上訴,937
【裁判日期】    970513
【裁判案由】    違反槍砲彈藥刀械管制條例
【裁判全文】
臺灣高等法院臺中分院刑事判決         97年度上訴字第937號
上  訴  人
即  被  告  乙○○
                    （現另案於台灣台中監獄執行中）
選任辯護人  常照倫  律師
            張績寶  律師
            張繼準  律師
上列上訴人因違反槍砲彈藥刀械管制條例案件，不服臺灣臺中地
方法院97年度訴字第246號中華民國97年3月10日第一審判決（起
訴案號：臺灣臺中地方法院檢察署96年度偵字第22570號），提
起上訴，本院判決如下：
    主  文
原判決撤銷。
乙○○未經許可，寄藏手槍，處有期徒刑柒年，併科罰金新臺幣
陸拾萬元，罰金如易服勞役，以新台幣仟元折算壹日。捷克CZ
廠型口徑九厘米制式半自動手槍枝（含彈匣捌個，槍枝管制
編號0000000000、0000000000、0000
000000號）、美國SMITH&WESSON廠型口徑九厘米制式半
自動手槍壹枝（含彈匣壹個，槍枝管制編號000000000
0號）、仿BERETTA廠M9型半自動手槍製造之改造手槍壹枝（含
彈匣壹個，槍枝管制編號：0000000000號）、AK－
型口徑七‧六二厘米制式自動步槍壹枝（含彈匣貳個及槍背帶壹
條，槍枝管制編號0000000000號）、口徑九厘米制式
子彈顆、具直徑八‧九±○‧五厘米金屬彈頭之土造子彈陸拾
貳顆、具直徑八‧六±○‧五厘米金屬彈頭之土造子彈壹顆、口
徑七‧六二厘米制式步槍子彈貳拾顆、口徑七‧六二厘米制式步
槍子彈貳拾柒顆，均沒收。
    事  實
一、乙○○於民國（下同）九十五年八月間某日，在臺中市○○
    區○○路四段一○一號十一樓其租屋處內，明知辛俊傑（業
    於九十五年十二月三十一日死亡）所有具有殺傷力之捷克CZ
    廠型口徑九厘米制式半自動手槍三枝（含彈匣八個，槍枝
    管制編號0000000000、0000000000、
    0000000000號）、美國SMITH&WESSON廠型口徑
    九厘米制式半自動手槍一枝（含彈匣一個，槍枝管制編號0
    000000000號）、仿BERETTA廠M9型半自動手槍製
    造之改造手槍一枝（含彈匣一個，係換裝土造金屬滑套、槍
    管改造而成，槍枝管制編號：0000000000號）、
    AK－型口徑七‧六二厘米制式自動步槍一枝（含彈匣二個
    及槍背帶一條，槍枝管制編號0000000000號），
    及具殺傷力之口徑七‧六二厘米制式步槍子彈七十顆、數量
    不詳口徑九厘米制式子彈、數量不詳具直徑八‧九±○‧五
    厘米金屬彈頭之土造子彈、數量不詳具直徑八‧六±○‧五
    厘米金屬彈頭之土造子彈，均係槍砲彈藥刀械管制條例管制
    之槍枝及子彈，竟受辛俊傑之託，未經許可而將之代為保管
    並藏放於其上述租屋處內。乙○○並於同年九月間，在臺中
    市○○路旱溪橋下，以上開制式及改造手槍試射前揭手槍子
    彈約十餘發（詳細數量乙○○已不復記憶），致該些子彈因
    試射而滅失。又因辛俊傑生前曾交待陳明傑可至乙○○處取
    走前揭AK－型口徑七‧六二厘米制式自動步槍及口徑七‧
    六二厘米制式步槍子彈使用，陳明傑遂於九十六年四月初某
    日，至乙○○租屋處內取走前揭AK－型口徑七‧六二厘米
    制式自動步槍一枝及口徑七‧六二厘米制式步槍子彈四十顆
    （陳明傑寄藏自動步槍、子彈部分，於九十六年四月十三日
    為警查獲，並經原審以九十六年度訴字第二五○八號刑事判
    決判處有期徒刑六年四月，併科罰金新臺幣三十六萬元，罰
    金如易服勞役，以新臺幣一千元折算一日，減為有期徒刑三
    年二月，併科罰金新臺幣十八萬元，罰金如易服勞役，以新
    臺幣一千元折算一日，現正上訴最高法院中）。乙○○復於
    九十六年八月底間某日，將所餘之槍、彈，移至臺中市○○
    路○段三一七號十三樓之二住處藏放。嗣於九十六年九月十
    九日晚間九時零四分許，為警在臺中市○○路○段三一七號
    十三樓之二其住處內查獲，並扣得捷克CZ廠型口徑九厘米
    制式半自動手槍三枝（含彈匣八個，槍枝管制編號0000
    000000、0000000000、00000000
    00號）、美國SMITH&WESSON廠型口徑九厘米制式半自動
    手槍一枝（含彈匣一個，槍枝管制編號000000000
    0號）、仿BERETTA廠M9型半自動手槍製造之改造手槍一枝
    （含彈匣一個，槍枝管制編號：0000000000號）
    、口徑七‧六二厘米制式步槍子彈三十顆、口徑九厘米制式
    子彈七顆、具直徑八‧九±○‧五厘米金屬彈頭之土造子彈
    九十三顆、具直徑八‧六±○‧五厘米金屬彈頭之土造子彈
    二顆等物品。
二、案經臺中市警察局移送臺灣臺中地方法院檢察署檢察官偵查
    起訴。
    理  由
一、訊據上訴人即被告（下稱被告）乙○○對於上開犯罪事實供
    認不諱（見本院卷第32頁、第44頁反面至第45頁），並有扣
    案之上開捷克CZ廠型口徑九厘米制式半自動手槍三枝（含
    彈匣八個，槍枝管制編號0000000000、0000
    000000、0000000000號）、美國SMITH&WE
    SSON廠型口徑九厘米制式半自動手槍一枝（含彈匣一個，
    槍枝管制編號0000000000號）、仿BERETTA廠M9
    型半自動手槍製造之改造手槍一枝（含彈匣一個，槍枝管制
    編號：0000000000號）、口徑七‧六二厘米制式
    步槍子彈三十顆、口徑九厘米制式子彈七顆、具直徑八‧九
    ±○‧五厘米金屬彈頭之土造子彈九十三顆、具直徑八‧六
    ±○‧五厘米金屬彈頭之土造子彈二顆等物品足稽。而被告
    寄藏之上開槍彈經送請內政部警政署刑事警察局鑑定結果，
    其中：(1)手槍三枝（槍枝管制編號0000000000、
    0000000000、0000000000號），認係
    口徑九厘米制式半自動手槍，研判為捷克CZ廠型，槍號分
    別為○七○○九一、一○○三一二、○九○五七七，槍管內
    具六條右旋來復線，擊發功能正常，可供擊發同口徑制式子
    彈使用，認均具殺傷力；(2)手槍一枝（槍枝管制編號000
    0000000號），認係口徑九厘米制式半自動手槍，為
    美國SMITH&WESSON廠型，槍號遭磨滅，經以電解腐蝕法重
    現結果，無法重現，槍管內具五條右旋來復線，擊發功能正
    常，可供擊發同口徑制式子彈使用，認具殺傷力；(3)手槍一
    枝（槍枝管制編號：0000000000號），認係改造
    手槍，由仿BERETTA廠M9型半自動手槍製造之槍枝，換裝土
    造金屬滑套、槍管而成，擊發功能正常，可供擊發適用子彈
    使用，認具殺傷力；(4)步槍一枝（槍枝管制編號00000
    00000號），研判係AK－型口徑七‧六二厘米制式自
    動步槍，槍枝上未發製造國別、廠牌等標記，槍號為二四一
    七八八，槍管內具四條右旋來復線，可擊發同口徑制式子彈
    ，認具殺傷力；(5)步槍子彈四十顆（陳明傑遭查獲部分），
    認均係口徑七‧六二厘米制式步槍子彈，採樣十三顆試射結
    果，均可擊發，認均具殺傷力；(6)步槍子彈三十顆，認均係
    口徑七‧六二厘米制式步槍子彈，採樣十顆試射結果，均可
    擊發，認具殺傷力；(7)子彈五顆，認均係口徑九厘米制式子
    彈，採樣二顆試射，均可擊發，認具殺傷力；(8)子彈二顆，
    認均係口徑九厘米制式子彈，彈底具有撞擊痕跡，均經試射
    ，均可擊發，認具殺傷力；(9)子彈九十三顆，認均係非制式
    子彈，由金屬彈殼組合直徑八‧九±○‧五厘米金屬彈頭而
    成，採樣三十一顆試射，均可擊發，認具殺傷力；(10)子彈二
    顆，認均係非制式子彈，由金屬彈殼組合直徑八‧六±○‧
    五厘米金屬彈頭而成，採樣一顆試射，可擊發，認具殺傷力
    等情，亦有該局九十六年七月十六日刑鑑字第○九六○○八
    六六二四號、九十六年十月三十日刑鑑字第○九六○一四九
    四八五號槍彈鑑定書各一份在卷可參（見偵查卷第10頁至第
    12頁及原審卷第47頁至第48頁），是上開(1)至(10)所示之槍、
    彈均具有殺傷力無疑。此外復有現場照片二十八張在卷可按
    （見警卷第三九頁至第五二頁），足見被告之上開自白與事
    實相符，堪足採信，是罪證明確，被告之犯行堪以認定。
二、按除顯有不可信之情況外，公務員職務上製作之紀錄文書、
    證明文書，亦得為證據，刑事訴訟法第第一百五十九條之四
    第一款定有明文。查上開內政部警政署刑事警察局九十六年
    七月十六日刑鑑字第○九六○○八六六二四號、九十六年十
    月三十日刑鑑字第○九六○一四九四八五號槍彈鑑定書各一
    份均係公務員職務上製作之證明文書，為公務員依職權所為
    ，與其責任、信譽攸關，若有錯誤、虛偽，公務員可能因此
    擔負刑事及行政責任，且該等文書經常處於可能受公開檢查
    之狀態，其正確性及真實之保障極高，故並無顯有不可信之
    情況，依上開規定，自得為證據。
三、核被告所為，係犯槍砲彈藥刀械管制條例第七條第四項未經
    許可寄藏制式手槍罪、同條例第八條第四項未經許可寄藏可
    發射子彈具有殺傷力之改造手槍罪及同條例第十二條第四項
    未經許可寄藏子彈罪。公訴人起訴法條雖漏未記載被告涉犯
    槍砲彈藥刀械管制條例第八條第四項之未經許可寄藏可發射
    子彈具有殺傷力之改造手槍罪嫌，惟起訴書事實欄已敘及，
    顯在起訴範圍之內，本院自得併予審判，合先說明。至被告
    寄藏上開槍彈後之持有行為，係寄藏行為之當然結果，不另
    論罪。又被告同時受託寄藏上開槍枝及子彈，係一行為觸犯
    數罪，為想像競合犯，應依刑法第五十五條前段之規定從一
    重之未經許可寄藏制式手槍罪處斷。原審予以論罪科刑，固
    非無見，惟查原判決對於上開槍彈鑑定書何以具有證據能力
    ，未為必要之說明，已有未合。次查原判決關於併科罰金部
    分係併科罰金新台幣六十萬元，於諭知易服勞役之折算標準
    時，如諭知以新台幣二千元或三千元折算一日，均未超過一
    年，乃原判決卻捨此不為，於理由內說明如易服勞役，原裁
    量以新臺幣一千元折算一日，惟因罰金總額以此標準折算易
    服勞役日數已逾一年，故罰金如易服勞役，以罰金總額與一
    年之日數比例折算之云云，亦有可議。被告上訴意旨指摘原
    判決量刑過重，雖無理由，但原判決既有上述可議之處，應
    由本院將原判決予以撤銷改判。爰審酌被告所寄藏之上開槍
    彈，數量頗鉅（包括有制式半自動手槍四枝、改造手槍一枝
    、制式自動步槍一枝、子彈一百餘顆），且殺傷力強，時間
    亦長達一年有餘，危害社會治安甚鉅，暨其犯罪之動機、目
    的、手段、智識程度，及犯後坦承犯行，態度尚佳等一切情
    狀，量處被告如主文第二項所示之刑，並諭知罰金部分易服
    勞役之折算標準，以示懲儆。又(一)扣案之捷克CZ廠型口徑
    九厘米制式半自動手槍三枝（含彈匣八個，槍枝管制編號0
    000000000、0000000000、00000
    00000號）、美國SMITH&WESSON廠型口徑九厘米制式
    半自動手槍一枝（含彈匣一個，槍枝管制編號000000
    0000號）、仿BERETTA廠M9型半自動手槍製造之改造手
    槍一枝（含彈匣一個，槍枝管制編號：000000000
    0號），及另案（原審九十六年度訴字第二五○八號刑事卷
    ）扣案之AK－型口徑七‧六二厘米制式自動步槍一枝（含
    彈匣二個及槍背帶一條，槍枝管制編號000000000
    0號），均具有殺傷力，已如前述，係屬違禁物，應依刑法
    第三十八條第一項第一款之規定宣告沒收。(二)扣案驗餘之口
    徑九厘米制式子彈三顆（原扣得口徑九厘米制式子彈七顆，
    經送鑑驗試射四顆，僅餘彈頭及彈殼，已失其違禁性，均不
    另宣告沒收）、具直徑八‧九±○‧五厘米金屬彈頭之土造
    子彈六十二顆（原扣得具直徑八‧九±○‧五厘米金屬彈頭
    之土造子彈九十三顆，經送鑑驗試射三十一顆，僅餘彈頭及
    彈殼，已失其違禁性，均不另宣告沒收）、具直徑八‧六±
    ○‧五厘米金屬彈頭之土造子彈一顆（原扣得具直徑八‧六
    ±○‧五厘米金屬彈頭之土造子彈二顆，經送鑑驗試射一顆
    ，僅餘彈頭及彈殼，已失其違禁性，均不另宣告沒收）、口
    徑七‧六二厘米制式步槍子彈二十顆（原扣得口徑七‧六二
    厘米制式步槍子彈三十顆，經送鑑驗試射十顆，僅餘彈頭及
    彈殼，已失其違禁性，均不另宣告沒收），及另案（原審九
    十六年度訴字第二五○八號刑事卷）扣案之口徑七‧六二厘
    米制式步槍子彈二十七顆（原扣得口徑七‧六二厘米制式步
    槍子彈四十顆，經送鑑驗試射十三顆，僅餘彈頭及彈殼，已
    失其違禁性，均不另宣告沒收），均具有殺傷力，已如前述
    ，均屬違禁物，亦應依刑法第三十八條第一項第一款之規定
    宣告沒收。(三)被告用以試射之子彈十餘顆，僅餘彈頭及彈殼
    ，已失其違禁性，並非違禁物，且未扣案，為免將來執行發
    生困難，故不予宣告沒收，亦附此說明。
四、據上論結，應依刑事訴訟法第三百六十九條第一項前段、第
    三百六十四條、第二百九十九條第一項前段、槍砲彈藥刀械
    管制條例第七條第四項、第八條第四項、第十二條第四項、
    刑法第十一條前段、第五十五條前段、第四十二條第三項、
    第三十八條第一項第一款，判決如主文。
本案經檢察官甲○○到庭執行職務。
中    華    民    國    97    年     5    月    13    日
            刑事第八庭  審判長法  官  羅  得  村
                              法  官  吳  進  發
                              法  官  劉  榮  服
上列正本證明與原本無異。
如不服本判決應於收受送達後十日內向本院提出上訴書狀，其未
敘述上訴之理由者並得於提起上訴後十日內向本院補提理由書（
均須按他造當事人之人數附繕本）。
                              書記官  周  巧  屏
中    華    民    國    97    年     5    月    13    日
附錄論罪科刑法條
槍砲彈藥刀械管制條例第七條第四項
未經許可，持有、寄藏或意圖販賣而陳列第一項所列槍砲、彈藥
者，處五年以上有期徒刑，併科新臺幣一千萬元以下罰金。
槍砲彈藥刀械管制條例第八條第四項：
未經許可，持有、寄藏或意圖販賣而陳列第一項所列槍枝者，處
三年以上十年以下有期徒刑，併科新臺幣七百萬元以下罰金。
槍砲彈藥刀械管制條例第十二條第四項：
未經許可，持有、寄藏或意圖販賣而陳列子彈者，處五年以下有
期徒刑，併科新臺幣三百萬元以下罰金。


司法院資訊處製作；財團法人民間司法改革基金會備份。
